臺灣桃園地方法院民事判決
111年度原訴字第3號
原      告  袁俊傑  
訴訟代理人  雷皓明律師
            黃杰  律師   
被      告  洪靚昀  

            黃己成  

共      同
訴訟代理人  黃士洋律師
            胡達緯律師
被      告  黃斯瑋  
訴訟代理人  連堂凱律師
            孫羽力律師
上列當事人間請求損害賠償事件，本院於民國110年8月24日言詞
辯論終結，判決如下：
    主      文
一、被告甲○○、丙○○應連帶給付原告新臺幣50萬元，及被告甲○○
    自民國111年5月3日起，被告丙○○自民國111年5月21日起，
    均至清償日止，按週年利率百分之5計算之利息。
二、原告其餘之訴駁回。
三、訴訟費用由被告甲○○、丙○○連帶負擔4分之1，餘由原告負擔
    。
四、本判決第一項，於原告以新臺幣16萬6,667元為被告方甲○○
    、丙○○擔保後，得假執行。但被告甲○○、丙○○如以新臺幣50
    萬元為原告預供擔保，得免為假執行。
五、原告其餘假執行之聲請駁回。 
    事實及理由
一、原告主張：伊與被告甲○○於民國103年8月27日結婚，育有兩
    名子女，嗣甲○○於110年7月間表明願將子女監護權交由伊，
    要求伊簽字離婚後，即於110年7月15日搬離住處，惟伊與甲○○尚未離婚。甲○○離家迄今，出入均由乙○○接送，且伊使用
    禾馨醫院推出之APP追蹤女兒之健康狀況，赫然發現甲○○於1
    10年9月6日因懷孕而前往該醫院做超音波檢查，胚囊直徑平
    均為0.8公分，經推算結果妊娠週數約5週，以此計算受精時
    間應於110年8月間，顯非與伊所生之子女，而係與乙○○性交
    行為所致；另伊於110年8月間經甲○○同意，使用其留置於家
    中之電腦發現被告丙○○未登出之臉書帳號內，含有甲○○與丙○○間親密露骨、含有性暗示之對話內容，甲○○並有傳送私密
    照片及影片予丙○○之情形，且其二人因有性行為致甲○○懷孕
    ，故有討論是否要將孩子生下來等語彙，是被告間前開行為
    ，已逾男女交往份際，嚴重侵害伊基於配偶關係之身分法益
    而情節重大，伊自得依民法第184條第1項、第185條第1項、
    第195條第1、3項等規定，分別請求甲○○與乙○○、甲○○與丙○○分別連帶賠償伊精神慰撫金新臺幣（下同）100萬元等語。
    並聲明：㈠被告甲○○及乙○○應連帶給付原告100萬元，及自起
    訴狀繕本送達翌日起至清償日止，按週年利率5％計算之利息
    。㈡被告甲○○及丙○○應連帶給付原告100萬元，及自起訴狀繕
    本送達翌日起至清償日止，按週年利率5％計算之利息。㈢願
    供擔保請准宣告假執行。
二、被告部分：
　㈠甲○○及乙○○均以：原告所主張之配偶權並非憲法上或法律上
    之權利，且原告所提關於甲○○之病歷及就診資料，屬個人資
    料保護法之特種個資，不得蒐集處理或利用，就甲○○與丙○○
    間對話紀錄而言，係以無故輸入他人帳號密碼而入侵他人電
    腦所取得之資料，甲○○均未同意原告得以瀏覽及取得此等資
    料，均屬違法取得之證據而無證據能力，且原告所提之所有
    事證，無法證明甲○○與乙○○有性交行為及因而懷孕等事實，
    另原告所請求之精神慰撫金數額亦屬過高等語，資為抗辯。
    並聲明：㈠原告之訴及假執行之聲請均駁回。㈡如受不利益判
    決，願供擔保請准宣告免為假執行。
　㈡丙○○並未以言詞或書面為實質陳述或答辯，僅於最後一次言
    詞辯論期日到庭聲明：㈠原告之訴駁回。㈡如受不利益判決，
    願供擔保請准宣告免為假執行。
三、原告與甲○○於103年8月27日結婚，育有兩名子女，婚姻關係
    仍存續中等情，有戶籍謄本在卷可稽（見本院卷一第33頁）
    ，且為兩造所不爭執，堪信為真。本院茲就兩造間之爭點判
    斷如下：　　
  ㈠配偶權屬法律上保護之權利：　　
　　按因故意或過失，不法侵害他人權利者，負損害賠償之責任
    ；故意以背於善良風俗之方法，加損害於他人者亦同，數人
    共同不法侵害他人之權利者，連帶負損害賠償責任，民法  
    第184條第1項、第195條第1項本文定有明文。又不法侵害他
    人之身體、健康、名譽、自由、信用、隱私、貞操，或不法
    侵害其他人格法益而情節重大者，被害人雖非財產上之損害
    ，亦得請求賠償相當之金額，民法第195條第1項前段規定甚
    明。次按婚姻係以夫妻之共同生活為其目的，配偶應互相協
    力保持其共同生活之圓滿安全及幸福，而夫妻互守誠實，係
    為確保其共同生活之圓滿安全及幸福之必要條件，故應解為
    配偶因婚姻契約而互負誠實之義務，配偶之一方行為不誠實
    ，破壞共同生活之圓滿安全及幸福者，即為違反因婚姻契約
    之義務而侵害他方之權利（最高法院55年台上字第2053號判
    例意旨參照）。準此，配偶權乃源自於婚姻關係中，夫妻雙
    方之忠誠義務而來，向來為我國實務上認可之權利內容，故
    有配偶之人與他人之交往，或明知為他人配偶卻故與之交往
    ，其互動方式依一般社會通念，如已逾越普通朋友間一般社
    交行為，並足動搖婚姻關係所重應協力保持共同生活圓滿安
    全幸福之忠實目的時，難認無以違背善良風俗之方法，加損
    害於他人之故意，尚不以發生通姦、相姦行為者為限。是甲○○及乙○○之訴訟代理人為其等辯稱，配偶權並非法律上保護
    之權利云云，除不符合一般人法律情感外，亦昧於實務上向
    來絕大多數之定見（被告於此援引他院特定法官某判決之逐
    字內容，該等見解現為本院所不採，亦無拘束本院之效力）
    ，實屬拖詞卸語，洵不足採。 
  ㈡就甲○○及乙○○侵害配偶權部分：
　　經查，原告主張甲○○及乙○○有逾越一般男女份際之交往事實
    ，無非以甲○○時常搭乘乙○○駕駛之車輛出入、甲○○曾與乙○○
    同床共眠、甲○○之禾馨醫院APP顯示於110年9月6日產檢時已
    有懷孕等情為憑。就前者而言，縱令甲○○及乙○○確有共乘車
    輛通勤之情形，然一般朋友間之共乘一車或好意搭載善意之
    舉，本屬常情，並未逾越一般男女交往之份際，原告僅以此
    推認有侵害配偶權之情事，已屬速斷；就次者而言，雖原告
    提出其子與之對話錄音檔案為憑（見本院卷一第89頁，卷二
    第133-137頁），然本院審酌原告與甲○○之子年僅7歲，對於
    事理辨別及記憶能力尚有不足，此部分之對話內容當可能因
    理解錯誤、表達不全或遭誘導等情形，導致所述內容有所誤
    差之虞，且原告於本院審理時因顧及其子年幼之身心發展狀
    況，不欲傳喚其到庭作證（見本院卷一第289頁），亦無法
    經本院當庭確認其子實際見聞及記憶情形，實不得僅以此部
    分資料作為有利於原告之證據；就末者而言，不論原告所取
    得甲○○禾馨醫院APP內醫療資料內容有無證據能力，然此等
    資料至多僅能說明甲○○於110年9月6日產檢時有妊娠胚胎0.8
    公分之情形，然此懷孕之情形縱非與原告有關，卷內亦無任
    何證據資料證明係與乙○○性交行為所致，亦無法排除係甲○○
    與丙○○性交行為所生之可能（詳如後述）。從而，原告此部
    分所提之證據，尚無法證明甲○○與乙○○、或甲○○係與丙○○以
    外之第三人有逾越一般男女份際之行為，是原告請求甲○○及
    乙○○連帶負侵害配偶權之損害賠償責任，即屬無據。
　㈢就甲○○及丙○○侵害配偶權部分：
　⒈按民事訴訟法對於證據能力並未設有規定，關於涉及侵害隱
    私權所取得之證據是否具有證據能力，應綜合考量誠信原則
    、憲法上基本權之保障、發現真實與促進訴訟之必要性等因
    素，衡量當事人取得證據之目的與手段、所欲保護之法益與
    所侵害法益之輕重，如認符合比例原則，則所取得之證據具
    有證據能力。又妨害他人婚姻權益之不法行為，常以隱秘方
    式為之，被害人不易舉證，應自誠信原則、正當程序原則、
    憲法權利之保障、侵害法益之輕重、發現真實與促進訴訟之
    必要性及比例原則等，加以衡量其違法取得之證據有無證據
    能力。如對隱私權之保護未逾越必要之程度及比例原則，應
    有證據能力（最高法院109年度台上字第2607號判決、107年
    度台上字第592號裁定意旨參照）。
　⒉經查，被告雖辯稱原告使用甲○○留置於家中之電腦，進而取
    得甲○○及丙○○間臉書通訊軟體內之對話紀錄，屬違法取證而
    無證據能力云云，然就原告於本件訴訟使用該項證據之程序
    利益而言，妨害婚姻權益之不法行為常以隱密方式為之，被
    害人舉證極度不易，故該等證據資料於此類案件中具有相當
    之重要性及必要性，又原告係以翻拍之方式獲取有利證據，
    侵害手段非鉅，況參以原告所提出其與甲○○間於110年8月間
    對話紀錄略以：「原告：我問一下，因為妹妹今天不小心把
    我的電腦螢幕踩爆了…家裡舊的那台電腦硬碟也壞掉了，我
    打不開…你之前不是有工作用的筆電嗎？那台先借我發好不
    好？甲○○：嗯。原告：OK那這樣，謝啦」等語（見本院卷二
    第131頁），亦可見甲○○確有同意原告使用其留置於家中電
    腦之情形，本院審酌原告就家庭圓滿期待權、配偶身分法益
    、為實現其權益保護之證明權等利益，應高於甲○○及丙○○間
    對話內容之隱私期待，且甲○○確有同意原告使用其所有電腦
    之情，認原告所提此等證據未逾越必要之程度及比例原則，
    應有證據能力，首堪認定。
　⒊佐以原告所提甲○○及丙○○間，於110年6-7月間臉書通訊軟體
    內之對話紀錄略以：「甲○○：懷孕要做的費用，你想想看再
    決定要不要生。丙○○：只有這些嗎？甲○○：還有後面的，會
    一直做檢查花錢，生一個孩子會很多錢…我怕你壓力很大」
    、「丙○○：我突然好想要…想妳舔舔。甲○○：舔你的肉棒嗎…
    我也想舔，舔到你受不了」、「丙○○：等到你高潮，開心。
    甲○○：你也很棒，一直在等我。丙○○：不然早射出來了…你
    今天好棒，解鎖超多」、「甲○○：我要你的肉棒。丙○○：我
    也好想要插你，怎麼辦。甲○○：我也好想被你插，老公」等
    語（見本院卷一第51-69頁），甲○○另有傳送其僅身著內衣
    、裸露下體及手摸私處等照片之情（見本院卷一第71-77頁
    ），顯見甲○○及丙○○有以老公老婆相稱之親暱語彙，且言談
    中多有性挑逗、性暗示、談論房事、傳送私密照片等露骨之
    情，甚者，由其二人談及產檢費用及生育孩子與否之內容，
    亦足見其二人應有因性行為致甲○○懷孕之事實，顯已逾越一
    般男女間正常相處之分際，且非社會一般通念所能忍受範圍
    ，足以破壞原告與甲○○間婚姻共同生活之圓滿、安全及幸福
    ，自屬不法侵害原告配偶權，且情節重大。從而，原告依民
    法第184 條第1 項、第185條第1項、第195條第3 項準用第1
     項規定，請求甲○○及丙○○連帶賠償精神慰撫金，即有理由
    。
　⒋次按不法侵害他人之身體、健康、名譽、自由、信用、隱私
    、貞操，或不法侵害其他人格法益而情節重大者，被害人雖
    非財產上之損害，亦得請求賠償相當之金額，其名譽被侵害
    者，並得請求回復名譽之適當處分；此於不法侵害他人基於
    父、母、子女或配偶關係之身分法益而情節重大者準用之，
    民法第195 條第1項、第3項規定甚明。又非財產上之損害，
    係以人格權遭遇侵害，使精神上受有痛苦為必要，其核給之
    標準，可斟酌雙方身分資力與加害程度，及其他各種情形核
    定相當之數額。查原告與甲○○結婚8餘年，婚後育有兩名子
    女，原告為大學畢業、擔任客服工程師、每月薪資約5萬元
    ，甲○○為大學畢業、從事助理工作、每月薪資約3萬元，丙○○於109年度所得17餘萬元、名下無財產等情，業據兩造陳明
    在卷（見本院卷一第289-290頁），另有本院依職權查詢之
    稅務資料可憑（見本院個資卷），本院審酌原告及甲○○、丙○○之學歷、地位、資力，原告及甲○○姻存續期間、甲○○及丙○○曾有密切交往、性交進而懷孕等侵害行為態樣、原告所受
    侵害及精神上痛苦程度等一切因素，認原告得請求甲○○及丙○○連帶賠償之精神慰撫金，以50萬元為適當，逾此部分之請
    求，即非有據，不應准許。
四、綜上所述，原告依民法第184條第1項、第185 條第1項本文
    、第195條第1、3項等規定，請求甲○○及丙○○連帶給付50萬
    元，及自起訴狀繕本送達翌日即甲○○自111年5月3日起，丙○○自111年5月21日起（見本院卷一第163、165頁送達回證）
    ，均至清償日止，按週年利率5％計算之利息，為有理由，應
    予准許；逾此部分之請求，則為無理由，應予駁回。
五、又原告及甲○○、丙○○均陳明願供擔保請准宣告假執行或免為
    假執行，經核勝訴部分合於法律規定，爰分別酌定相當金額
    准許之。至原告敗訴部分既經駁回，其假執行之聲請失所附
    麗，應併予駁回。
六、本件事證已臻明確，兩造其餘陳述及所提證據，經審酌後認
    與判決結果不生影響，爰不予逐一論列。
七、訴訟費用負擔依據：民事訴訟法第79條、第85條第2項。 
中　　華　　民　　國　　111 　年　　10　　月　　11　　日
                  民事第一庭    法　官　廖子涵
正本係照原本作成。
如對本判決上訴，須於判決送達後二十日內向本院提出上訴狀。
如委任律師提起上訴者，應一併繳納上訴審裁判費。
                                書記官  賴棠妤
中　　華　　民　　國　　111 　年　　10　　月　　12　　日